【裁判字號】    92,訴緝,30
【裁判日期】    920909
【裁判案由】    偽造文書等
【裁判全文】
臺灣臺南地方法院刑事判決                          九十二年度訴緝字第三號
    公  訴  人  臺灣台南地方法院檢察署檢察官
    被      告  己○○
    選任辯護人  許雅芬律師
                江信賢律師
                蔡文斌律師
右列被告因偽造文書等案件，經檢察官提起公訴 (八十八年度偵緝字第三五五號)，
本院判決如左：
    主  文
己○○共同連續行使偽造私文書，足以生損害於他人，處有期徒刑壹年拾月。
    事  實
一、己○○（有妨害自由前科）與其妻吳碧雲（由檢察官另案通緝中）自民國八十五
    年四月五日起，陸續招覽如附表所示之六組民間互助會，除由己○○該附表所示
    之第一組互助會之會首外，餘五組由吳碧雲擔任會首，採外標方式，投標之方式
    為會員在標單上記載欲標得之金額並簽名（係準私文書），由金額最高者得標。
    詎己○○與吳碧雲因經濟窘困狀況，缺錢花用，竟於會期進行中（迄至八十七年
    六月十日止會），共同基於意圖為自己不法所有及行使偽造文書之概括犯意，先
    後二十四次於會員標會時，冒用附表所示會活會會員名義，偽造渠等標會金額、
    並偽簽其名於上之標單（均已於投標後丟棄滅失），進而持以行使參與競標並標
    得會款，且向被冒標者偽稱別人得標，致使附表所示活會會員陷於錯誤，仍如數
    交該會活會會款予渠二人，足以生損害於附表所示活會會員，總計詐得之活會會
    款達新台幣（以下同）四百九十八萬元以上（以上各該會之會期起訖、每會金額
    、會員人數、倒會日、已繳會數、應剩活會會數、被詐之活會會員即實際仍為活
    會會員姓名、實際活會會數及詐標會數，均詳如附表所示。按此項金額，因被告
    否認犯罪，且又查無足證其冒標金額證據，致無從認定其每會冒標之金額，而難
    以精確計算，僅能因其採外標方式標會，而僅得依每會會金以確定其最低之冒標
    金額計第一組在四十二萬元以上、第二組在三十萬元以上、第三組在一百四十萬
    元以上、第四組在二百五十二萬元以上、第五組在十八萬元以上、第六組在十六
    萬元以上，總計在四百九十八萬元以上，惟起訴書算為二千一百四十一萬元，係
    誤將會員所繳死會會款及其他債務金額一併算入）。嗣於八十七年六月十日，渠
    二人未出面主持標會，又避不見面，丙○○、乙○○、甲○○等二十三名活會會
    員始知受騙。
二、案經丙○○、乙○○、甲○○等被害人訴由法務部調查局台南縣調查站移送台灣
    台南地方法院檢察署檢察官偵查起訴。
    理  由
一、訊據被告己○○否認有右開犯行，辯稱：伊沒有跟太太一起招募互助會，伊都在
    上班，互助會都是伊太太在處理，伊只是曾經在假日時載伊太太去向會員收取會
    款，伊不曾參與開標，亦未與太太一起冒標；伊那時因被債權人恐嚇，害怕就逃
    離住處云云。惟查右揭事實，迭據告訴人丙○○、乙○○、甲○○分於法務部調
    查局台南縣調查站訊問時及偵審中指訴甚詳，核與證人即會員戊○○○、丁○○○於審理中結證情節相符，並有互助會會單三張、被害人指訴被害之資料調查表
    二十三張等在卷可資佐證。參以由上開會單上記載被告係附表編號第一組互助會
    之會首，足證其確有參與該互助會之事務，且被告茍其未與其妻共同冒標，衡情
    理應坦誠代其妻出面處理善後，已盡夫妻間互助扶持之情義，並對被害活會會員
    負豈道義上責任，豈有竟於案發後先後於偵審中逃匿，均經通緝始被逮捕到案之
    理，足見其畏罪心虛，逃避受刑罰之追訴等各情觀之，自足認上開告訴人之指訴
    及證人之證詞與事實相符，足以採信。罪證明確，被告犯行堪以認定，其所辯無
    非事後畏罪卸責之詞，不足採信。
二、查被告己○○與其妻吳碧雲在前開互助會冒標之標單上偽造活會會員名義人之署
    押及記載金額，該得標會單上雖未載明「標單」二字，但依習慣已足以表示係該
    活會會員以該金額向互助會標會之用意，故該標單應認係刑法第二百二十條第一
    項之準私文書。且渠二人偽造該標單後並持以行使競標得標，致使活會會員陷於
    錯誤，仍如數交活會會款予渠二人，自足以生損害於各該活會會員。故核被告所
    為，係犯刑法第二百十六條、第二百二十條第一項、第二百十條之行使偽造準私
    文書罪（公訴人認係犯同法第二百十六條、第二百十條之行使偽造私文書罪，尚
    有未合）及同法第三百三十九條第一項之詐欺取財罪。渠二人彼此間有犯意聯絡
    及行為分擔，均為共同正犯。渠先後多次犯上開二罪犯行，均時間緊接，犯罪構
    成要件相同，顯係各基於一個概括犯意反覆為之，應依連續犯之規定各論以一罪
    ，並依法加重其刑。渠二人偽造署押之行為，應為偽造準私文書行為之部分行為
    ，其偽造準私文書後復持以行使，偽造之低度行為應為行使之高度行為所吸收，
    均不另論罪。又渠同一次之詐欺行為，係同時向多數活會會員詐取會款，乃一行
    為觸犯數個之詐欺取財罪名，應依想像競合犯規定，從一重處斷。又所犯行使偽
    造準私文書罪、詐欺取財罪間，有方法與結果之牽連關係，應依牽連規定從較重
    之行使偽造準私文書罪論處。爰審酌被告有妨害自由前科，素行欠佳，有台灣高
    等法院被告全國前案紀錄表乙紙附卷足憑，冒標詐得之金額達四百九十八萬元以
    上，犯罪情節及所生危害已重，且犯後飾詞圖卸刑責，尚未與告訴人等達成民事
    和解，態度不佳等一切情狀，量處如主文所示之刑，以資懲儆。又被告偽造之標
    單並未扣案，且依一般民間標會習慣，均於得標後交由會首隨手丟棄，衡情堪認
    已棄滅失，故不予宣告沒收該標單及其上偽造之署押，併此敘明。
三、據上論斷，應依刑事訴訟法第二百九十九條第一項前段、刑法第二十八條第五
    十六條、第二百十六條、第二百二十條第一項、第二百十條、第三百三十九條第
    一項、第五十五條，罰金罰鍰提高標準條例第一條前段，判決如主文。
中      華      民      國      九十二      年      九      月    九    日
                                  臺灣臺南地方法院刑事第一庭
                                    法  官   柯顯卿
右正本證明與原本無異。
如不服本判決，應於判決送達後十日內向本院提出上訴狀( 應附繕本 )。
                                    書記官   許悉愛
中      華      民      國      九十二      年      九      月    十    日
附錄法條：
刑法第二百十六條：
行使第二百十條至第二百十五條之文書者，依偽造、變造文書或登載不實事項或使登
載不實事項之規定處斷。
刑法第二百十條：
偽造、變造私文書，足以生損害於公眾或他人者，處五年以下有期徒刑。
刑法第三百三十九條第一項
意圖為自己或第三人不法之所有，以詐術使人將本人或第三人之物交付者，處五年以
下有期徒刑、拘役或科或併科一千元以下罰金。


司法院資訊處製作；財團法人民間司法改革基金會備份。
